# 求助陈版主关于代理人 / 主要责任人的判断。

提问人：LF2019 时间：2021-04-15 10:33:07
请教陈版主如下案例：
背景：A公司是设备产品的生产企业，有经销和直销两种模式。在经销模式下，A公司与经销商签订代理协议，约定按照经销商销售给终端价格10%支付佣金，同时由经销商和终端客户签订购销合同，A公司与经销商根据终端客户售价90%签订购销合同，购销合同均为买断式合同。
业务模式如下：经销商与终端客户谈妥价格经A公司批准后，经销商和终端客户签合同，A公司与经销商按照终端售价90%签合同，并由A公司直接将产品提交给终端客户。产品专业性较强，相关售后服务以A公司为主，经销商为辅。经销商不会有库存，每一笔销售都是A公司、经销商、终端客户同时签订购销合同。
经讨论，项目组于A公司持不同意见：
方案一、经销商属于代理人，A公司应该用总额法核算，应该用终端价格确认对经销商的收入，同时将经销商的佣金确认为合同履约成本计入主营业务成本。
理由如下：
1 、A公司与经销商的价格是基于终端价格90%确定，如果经销商与终端客户确定价格90%低于A公司低价，A公司不会批准这笔交易。因此判断经销商无自主定价权。
2 、每笔交易中两份购销合同几乎都是同时签订且由A公司交付给终端客户，经销商并未承担存货毁损灭失的风险，也未取得对存货的控制。
方案二、经销商属于主要责任人，A公司用净额法核算，应该用终端价格90%确认收入。
理由如下：
1 、A公司与经销商、经销商与终端用户分别签订的是买断式合同，经销商承担的终端客户全部价款不履约的信用风险，在终端客户履约之前拥有产品所有权。
2 、站在终端客户角度，如果产品存在瑕疵，根据购销合同所认定的第一责任人是经销商而不是A公司。

回答人：chenyiwei
应采用方案一，经销商为代理人。商品在交付给最终客户之前的控制权归属于A公司。
方案二中的理由只是形式上的，虽然形式上是背靠背合同，但经销商可以很容易地将其在合同条款的法律形式上应承担的主要供货、保修等责任转嫁给A公司，且预期A公司有能力承担这些责任。因此法律形式上以经销商作为主要责任人的条款无实际意义。